臺灣屏東地方法院刑事判決　　　　　　　　　　　　　九十年度易字第一一號
　　公　訴　人　臺灣屏東地方法院檢察署檢察官
　　被　　　告　丁○○
　　指定辯護人　本院公設辯護人　己○○
右列被告因傷害致死案件，經檢察官提起公訴（九十年度偵字第二七二○號），本院
判決如左：
    主  文
丁○○傷害人之身體，因而致人於死，處有期徒刑捌年。
    事  實
一、丁○○、陳忠和與乙○○有男女三角感情糾紛。民國九十年四月二十六日上午十
    時許，乙○○、丁○○、甲○○（丁○○之兄）、丙○○（丁○○之表兄）及莊
    文龍等人一同在屏東縣滿州鄉○○村○○路二號甲○○之工寮內飲酒、聊天。同
    日中午十二時許前，丙○○、莊文龍及甲○○即先後離去，僅丁○○及乙○○二
    人滯留該工寮內。同日下午四時許，陳忠和獲知丁○○及乙○○在上開工寮內，
    對二人過從甚密相當不滿，遂偕同胞弟戊○○一同前往上開工寮欲與丁○○及乙○○談判。談判中丁○○與陳忠和發生口角，陳忠和並邀丁○○於當晚八時在同
    一處所單挑搏鬥，惟為戊○○及於此時返回工寮之甲○○所勸阻。同日下午五時
    許，陳忠和要求戊○○先行離去，並表示：「我們的事情，我們會自己解決。」
    ，戊○○遂乘坐甲○○之車輛先行離去返家。待眾人離去後，三人間為感情糾紛
    又起爭執，同日下午五時許，陳忠和欲強行拉走乙○○，乙○○不從，並與丁○○進入工寮內將大門反鎖。此時陳忠和在工寮外揚言乙○○所騎乘之機車乃伊所
    贈與，欲將之騎走，丁○○聞言大怒，自工寮內衝出，猛力毆打陳忠和之臉部及
    腹部數拳，陳忠和受毆後隨即倒地不起，惟仍不斷撫摸腹部。丁○○旋即偕同乙○○離開現場。陳忠和則受有下顎右側0.5x0.5cm、0.4x5cm兩側皮膚擦傷，右側
    口角下唇部0.5x0.5cm 撕裂傷，並因腹部受毆致腸繫膜破裂，腹腔內出血，並因
    肝臟具硬化病變及脂肪性肝病變，凝血功能不佳，再加上酒醉無法自行求醫，終
    導致腹腔內大量出血，而於九十年四月二十七日某時許，因低血容休克死亡。
二、案經屏東縣警察局恆春分局報請台灣屏東地方法院檢察署檢察官偵查起訴。
    理  由
一、訊據被告丁○○固坦認有於案發時在場，惟矢口否認有何傷害致死犯行，辯稱：
    伊沒有出手打陳忠和，也不知陳忠和因何故死亡云云。經查：
    (一)案發當日下午四時許，陳忠和與丁○○因感情糾紛在工寮內談判、爭執，嗣後
      隨同陳忠和一同前往談判之陳忠和胞弟戊○○及工寮主人甲○○即先行離去，
      該工寮內僅剩陳忠和、丁○○及乙○○三人乙節，業據證人乙○○、戊○○、
      甲○○於警訊、偵查及本院審理中證述明確。
    (二)至乙○○、戊○○及甲○○三人在工寮內發生爭執之經過，則迭經證人乙○○
      於警訊、偵查及本院審理中供證如後：
      1.於警訊中證述：「．．陳忠和在這時候，硬拉我手要我一同回家，我則不從
        ，我就走到工寮後採菜，但陳忠和一直追著我，硬要將我拉走，我為了防止
        他兩人再生爭執打架，我便與丁○○入工寮，並把門上鎖，陳忠和則在工寮
        揚稱：機車是我買給妳乙○○的，我要將機車騎走，工寮內的丁○○越聽越
        不舒服，就從工寮內衝出，要阻止陳忠和將該機車騎走，陳忠和硬要把該機
        車騎走，丁○○一氣之下，以右手握拳猛力連續毆打陳忠和臉部好幾下，陳
        忠和受毆打後則倒地（仰躺），頭部朝馬路，腳則朝工寮，並不斷摸其腹部
        ，丁○○見狀要我與他一同離開現場，我倆離開現場時，時間大約在同日下
        午十七時許，因當時我找不到該機車鑰匙，只好與丁○○一同牽著該機車至
        我大姐（許乙妹）家，我們牽著該機車欲離開工寮時，我看見陳忠和倒地後
        ，就一直未爬起，他仍以右手撫摸著他腹部。」等語（警卷第六、七頁）。
      2.於偵查中證稱：「（丁○○）用拳頭打他（按：指陳忠和）兩拳，打在他的
        臉上，．．是丁○○告訴我的，．．沒有（用東西打），他是用拳頭，．．
        （陳忠和被打後）倒在地上，像睡覺一樣，他沒說話，摸著他的肚子，．．
        丁○○要我先走，我怕陳忠和爬起來捉我，我還繞了旁邊的路離開。．．我
        （從工寮）出來就已見陳忠和躺在地上了，打人的情節是我聽丁○○說的。
        ．．我拉他（按：指丁○○）的手，他才說是打陳忠和手痛的。」（九十年
        度偵字第二七二○號卷第二十一頁）及「我沒看見（丁○○打陳忠和），我
        是聽見丁○○說他打陳忠和。．．我沒親（眼）見打人那幕，只是丁○○叫
        我趕快跟他一起走。我就跟著丁○○繞過陳忠和走了，陳忠和躺在地上喊肚
        子疼，我們也沒理他就趕快走了。」等語（同前揭卷第三十三頁）。
      3.於本院審理中證稱：「（後來有因機車問題發生口角），陳忠和就要把機車
        牽走，丁○○不高興就衝出去，把陳忠和攔下，他說車子是乙○○的，為何
        牽走。我沒看到打他，不過丁○○他有說他有打陳忠和，我出去看時，死者
        陳忠和他就已經倒在地上。丁○○就牽我摩托車離開，我也離開了。我離開
        時，我有看到陳忠和一直在摸肚子。現場沒有其他人。」等語（本院九十
        年十二月十一日訊問筆錄）。
      4.綜觀前開證人所述情節前後大致相符。且被告於案發次日被查獲時右手腫脹
        、右第一掌骨近端並有骨折現象，此有診斷證明書乙紙及照片兩幀附卷可考
        ，亦與證人乙○○所證：「．．當晚二十時許吃晚飯喝酒，席間丁○○以為
        他岳父來，就躲上二樓，我也上樓，並拉者丁○○右手，丁○○直喊痛，表
        示下午打陳忠和手部腫痛難受，．．」（警卷第七頁）；「我拉他的手，他
        才說是打陳忠和手痛的。．．沒有傷口」（九十年度偵字第二七二○號卷第
        二十一頁、第三十三頁）等情相符。且案發時，證人乙○○與被告為男女朋
        友關係，被告被查獲地點又在證人乙○○大姐許乙妹家中（證人乙○○警訊
        證詞參照），二人關係親密，更無怨仇，衡情無誣陷被告之必要，所言應可
        採信。是被告有毆打被告乙事堪予認定，其所辯未出手打陳忠和云云，應係
        事後卸責之詞，不足採信。
    (三)此外，陳忠和所受臉部傷害及其死亡原因為「遭人毆擊腹部，造成腸繫膜破裂
      ，腹腔內出血，又因死者肝臟具硬化病變及脂肪性肝病變，凝血功能不佳，再
      加上酒醉無法自行求醫，終於導致腹腔內大量出血，低血容休克死亡。」乙節
      ，則已由檢察官督同法醫師解剖相驗明確，並製有勘驗筆錄、驗斷書、相驗屍
      體證明書、法務部法醫研究所鑑定書（法醫所醫鑑字第○五一二號）及照片數
      幀附卷可考，參以證人乙○○所證：被害人受被告毆打倒地後，仍不斷撫摸其
      腹部乙語及被告案發後右手部腫脹、骨折等情，足證被告應有出手毆打被害人
      之腹部，且其毆打行為與被害人之死亡間有相當因果關係無訛，本件事證明確
      ，被告犯行堪予認定。
二、按因犯罪致發生一定之結果，而有加重其刑之規定者，如行為人不能預見其發生
    時，不適用之，刑法第十七條固定有明文。惟按所謂不能預見其結果之發生，乃
    係指結果之發生出於偶然，而為行為人在客觀上所無法預見者而言，最高法院對
    此亦著有二十四年上字第一四○三號判例及四十七年台上字第九二○號判例可資
    參照。經查腹部乃人體要害，如經猛力毆擊將導致腹內器官破裂受傷出血，乃一
    般大眾共知之常識，又即便被害人身體健康，一旦腹部受毆出血後不治死亡，仍
    難謂係全然不可想像，故縱使本件被害人因肝硬化病變造成凝血功能不佳（前開
    法醫研究所鑑定書參照）而成其死亡之協同原因，並為被告在主觀上所不知，然
    對於一般人而言，被害人即使無肝硬化之現象，如腹部受毆大量出血而導致休克
    死亡之結果，在客觀上仍然可以預見，被告對於被害人因傷身死，即不能不負責
    任，是核被告丁○○所為，係犯刑法第二百七十七條第二項之傷害致人於死罪。
    茲審酌被告有侵占前科、其犯罪之動機、手段、犯罪時所受之刺激、與被害人之
    關係、被害人死亡之結果，犯後仍飾詞置辯、且未與被害人家屬和解、毫無悔意
    等一切情狀，爰量處如主文所示之刑，以資懲儆。
據上論斷，應依刑事訴訟法第二百九十九條第一項前段，刑法第二百七十七條第二項
，判決如主文。
中      華      民      國      九十一    年      一     月     十八    日
                                      臺灣屏東地方法院刑事第一庭
                                          法  官   王以齊
右正本證明與原本無異。
對於本判決如有不服應於收受送達後十日內向本院提出上訴書狀上訴於台灣高等法院
高雄分院並按他造當事人之人數附具繕本。
                                          書記官   林天化
中      華      民      國      九十一    年      一     月     十八    日
附錄本判決論罪科刑法條：
刑法第二百七十七條
傷害人之身體或健康者，處三年以下有期徒刑、拘役或一千元以下罰金。
犯前項之罪因而致人於死者，處無期徒刑或七年以上有期徒刑；致重傷者，處三年以
上十年以下有期徒刑。
